臺灣高等法院刑事判決　　　　　　 95年度上更(一)字第133號
上　訴　人
即　被　告　　甲○○
　　　　　　　　　　　　(現另案於臺灣臺北監獄執行中)
選任辯護人　　趙國生律師
上列上訴人因違反毒品危害防制條例案件，不服臺灣臺北地方法
院九十三年度訴字第一六三二號，中華民國九十四年五月廿六日
第一審判決（起訴案號：臺灣臺北地方法院檢察署九十三年度偵
字第一八九六０號）提起上訴，判決後，經最高法院發回更審，
本院判決如下：
    主  文
原判決撤銷。
甲○○連續販賣第一級毒品，處有期徒刑拾貳年。扣案第一級毒
品海洛因陸包（驗餘淨重壹伍壹點柒陸公克），均沒收銷燬；塑
膠袋陸只，均沒收；販賣毒品所得新臺幣伍萬元沒收之，如全部
或一部不能沒收時，以其財產抵償之。
    事  實
一、甲○○明知海洛因係毒品危害防制條例第二條第二項第一款
    規定列管之第一級毒品，未經許可不得擅自持有、販賣，竟
    基於意圖營利之概括犯意，先於民國九十一年六月十八日，
    在臺北市○○區○○路與松仁路口，以新臺幣（下同）五萬
    元之價格，販賣數量不詳之第一級毒品海洛因予乙○○牟利
    ；復於同年月卅日下午五時許，駕駛租得之車號BB-7736自
    用小客車，在同上路口附近搭載乙○○上車，再販賣一小包
    海洛因予乙○○，並於車上先行交付，唯乙○○尚未付款，
    甲○○並受乙○○請求搭載一程。旋於同日下午六時許，該
    車行經臺北市大安區○○○路○段與安和路口等候綠燈時，
    因車後有臺北市政府警察局大安分局之巡邏車尾隨於後，甲
    ○○見狀心虛，隨即駕車違規紅燈右轉安和路，巡邏員警見
    該車形跡可疑，乃駕車趨前加以攔查，乙○○在緊急之際，
    即將手中上開一包海洛因往後丟，致掉落於該車右後座腳踏
    墊上。嗣甲○○、乙○○在車外路口旁接受員警查驗身分證
    件時，剛從巡邏車下車之員警行經車號BB─7736自用小客車
    旁，經由車窗外目光加以檢視時，即發現乙○○不久前才丟
    置在該車右後座腳踏墊上之上開一包海洛因，而原在負責查
    驗身分資料之員警，斯時亦經由手中無線電之連絡，查得乙
    ○○犯有施用毒品之素行資料，員警乃打開車門取出該包海
    洛因。乙○○見狀隨即閃躲意欲逃跑，經員警攔阻上手銬並
    加以盤問後，並在乙○○原所坐之右前座腳踏墊上，查獲裝
    在甲○○所有黑色小背包內之海洛因五包（包括三大包、二
    小包，連同乙○○已購得之上開一包海洛因，六包海洛因合
    計驗餘淨重151.76公克），暨甲○○持有之0000000000號行
    動電話一具及乙○○所持有之0000000000號行動電話各一具
    。
二、案經臺北市政府警察局大安分局報請臺灣臺北地方法院檢察
    署檢察官偵查起訴。
    理   由
一、訊據上訴人即被告甲○○固坦承曾於九十一年六月十八日及
    同年月卅日下午五時許，分別在臺北市○○區○○路與松仁
    路及該路口附近與乙○○見面，及其二人於同年月卅日下午
    五時許，在其租來之車號BB-7736自用小客車上同為警方查
    獲，並扣得上開黑色小包包、六包海洛因，及行動電話二具
    ，惟矢口否認有何販賣海洛因之犯行，並辯稱二次均是與乙
    ○○合資購買，因為兩人合資購買數量較多比較便宜，應僅
    該該當轉讓海洛因之犯行云云。
二、按「被告之自白，非出於強暴、脅迫、利誘、詐欺、疲勞訊
    問違法羈押或其他不正之方法，且與事實相符者，得為証據
    。」又「被告以外之人於偵查中向檢察官所為之陳述，除顯
    有不可信之情況者外，得為証據。」刑事訴訟法第一百五十
    六條第一項、第一百五十九條之一第二項分別定有明文。本
    件被告於九十一年六月卅日經警查獲，旋於翌日（即七月一
    日）送審之偵查庭中自白先後二次與乙○○交易第一級毒品
    海洛因，第一次五萬元，第二次即係交付查獲當日在車後方
    查扣那包，並當庭指認乙○○一節（參見北檢91年度核退字
    第2879號卷筆錄第5、6頁），核與乙○○亦於該次偵查中供
    陳：「與被告共交易二次，半個月前一次及這次」、「半個
    月前有向被告買五萬元毒品」等情一致（參見同上卷第8至
    10頁訊問筆錄）。被告及乙○○迄均未指稱於警訊、偵查過
    程中有受何不當對待，僅被告辯稱警訊當時因藥癮發作，不
    知所云，及毒品實乃與乙○○合資購買。乙○○嗣於原審及
    本院亦應和証稱為合資共購各云云。故本件雖於九十一年七
    月一日之偵查過程未錄音、錄影存証，然被告於警訊製作筆
    錄期間，可以自行取煙吸食，自由起身走動，警員並為其送
    水，身體雖略有抖動，然精神、意識均屬正常，此業經本院
    勘驗在卷（參見本院95年8月22日及同年11月6日準備程序筆
    錄勘驗結果記載），至其嗣後身上加著柔道服及手抱水瓶一
    節，亦據製作筆錄員警丙○○到庭証陳：因辦公室空調較冷
    ，被告也說他會冷，故提供穿著，其所抱水壺係助其解尿（
    為採尿送驗）之溫開水，且曾特別詢問被告藥癮有無發作，
    但被告回答沒有等情在卷（參見本院95年11月6日準備程序
    筆錄），核與錄影帶收錄之問答相符，被告既自承並無藥癮
    發作情事，則被告神志正常，其回答且係於其自由意志下所
    為，旋於偵查中，對與乙○○交付二次毒品之時、地、情節
    ，均與警訊相同，僅查獲之警訊稱係代綽號「阿寬」者運送
    、交付毒品，然對如何將貨款轉交予「阿寬」，一稱回基隆
    市交付，一稱匯兌後攜往大陸交付。至送審於偵查庭仍先稱
    幫大陸人帶毒品，連絡人為「阿寬」，然於檢察官訊問毒品
    價金已否交付時，因陳稱於取毒品前已付訖價金，方始供承
    乙○○係與其交易，此次同遭查獲，亦是要向其買毒品等情
    ，並當庭指認乙○○，核其應答內容，均承襲警訊，至遭檢
    察官破其語病方為自白，其前後陳述一致，則於偵查中當亦
    無何藥癮發作情事，可堪認定，況警員於見被告稱會冷，即
    已詢其是否藥癮發作？而檢察官職司國家司法，更不致於趁
    被告藥癮發作取供，是被告於偵查中任意性之自白當有証據
    能力。
三、又「被告或共犯之自白，不得作為有罪判決之唯一証據，仍
    應調查其他必要之証據，以察其是否與事實相符」刑事訴訟
    法第一百五十六條第二項亦定有明文。本案如前所述，毒品
    買受人乙○○於警訊、偵查，亦均陳稱，係向被告購買毒品
    ，亦不知被告毒品來源，更不識被告所提及之「阿寬」者，
    又二人互稱聯絡交易毒品各自使用之行動電話號碼即甲○○
    持有之0000000000號及乙○○所持有之0000000000號，亦均
    相符合，且該二行動電話於二人遭查獲當日之下午二時至五
    時廿分許間，即有五通聯絡紀錄，此亦有泛亞電信股份有限
    公司提供之雙向通聯紀錄在卷可按（參見91偵25445卷第45
    頁），其中下午五時廿分五四秒，係被告撥打予乙○○，亦
    與被告自白係二人約定交易地點一節相符。況被告另於九十
    二年三月三日之偵查業已坦承其毒品係向「阿寬」取得，於
    取貨前即已付款，非為「阿寬」送貨，並再次確認查獲當日
    交予乙○○之毒品即其丟至後座那包（參見同上偵卷第53頁
    反面至55頁反面筆錄），另與乙○○因本次查獲，經起訴施
    用毒品案於地方法院審理時，在法官面前仍陳稱：之前有向
    被告買五萬元毒品，且不識「阿寬」之人（參見93偵18960
    卷第15頁筆錄）仍相符合，乙○○亦未因供承毒品購自被告
    而於其施用毒品案件獲得寬減，是其亦無誣指或利己之由，
    所陳應可採信。此外，於車上前座腳踏墊黑色包包內扣得五
    包白色粉末及後座腳踏墊上扣得一包白色粉末，經送法務部
    調查局鑑驗結果，確均含有海洛因成分（六包驗餘淨重15 1
    ．76公克），此有該局鑑定通知書一件在卷可稽，暨被告與
    乙○○持用之行動電話二支扣案足資佐證，是本案事証，至
    臻明確。
四、至被告辯稱與乙○○係合資購買及証人乙○○於原審及本院
    証陳係合資購買云云，如前所述，既與渠二人於警訊、偵查
    之初供不符，且對合資購買一節，被告先於偵查中稱：乙○
    ○之前就寄錢予其處，但忘記多少錢（參見同上偵卷第54頁
    最後一行筆錄）。至原審則稱：二人完全未談到鄭要給多少
    錢，只是合資（參見原審卷第36頁反面第2、3行）。証人乙
    ○○則証稱：與被告二次合資，第一次是被告主動提出合購
    ，二次均由被告出面購買，但忘記出資多少，亦不知被告購
    買多少（參見同上卷第93～96頁）。然於前審被告先稱：當
    時有謀議要合資購買，在車上先交一包就是要証明其已買回
    （參見前審卷第85頁準備程序筆錄）；而証人乙○○則結証
    稱：六月十八日該次，是口頭上說自己要用，事實上其未拿
    錢出去，被告只是拿一點給他，後又稱，該日未拿毒品，亦
    未交錢；六月卅日亦僅與被告口頭說合資買，但未言妥合資
    多少，其僅打算買幾千元，確有於車上有拿一小包看貨色好
    不好等情（參見同上卷第111～114頁審判筆錄）。被告亦辯
    稱：六月十八日謀議後，因証人均未拿錢出來，至六月底，
    賣主不等，其方籌資買回，再約証人乙○○，詢其是否要出
    資合買（同上卷第115頁）。至本院証人乙○○証稱：六月
    十八日上午是其打電話予被告問是否可合資，並交予被告五
    萬元，下午被告即拿二包毒品，由其任選一包，第二次即六
    月卅日，因身上只有九千元，因被告說賣方稱一次至少要十
    萬元，故請被告先行代墊五萬元；而被告則稱：六月十八日
    只說要合資購買，但証人未拿錢出來，故只有其一人購買，
    但嗣有拿一點予証人施用；六月卅日係之前有談合資買，証
    人一直湊不出錢，由其先墊錢買回（參見本院95年12月19日
    審判筆錄第3～6頁）。是二人對合資一節，先後陳述均不相
    符，已無足採，參以於離案發較近之原審証述，証人即以時
    日久遠不復記憶為由，對多數問題均稱不記得，何以至本院
    反得以清楚陳述？又既是合資，何以不知共購得數量多少？
    及各須出資若干？另如係被告先行買回，再詢証人是否購買
    ，又豈屬合資購買？縱如被告所言，係因証人無法籌錢，其
    方先墊購先前言妥之十萬元毒品，然其自稱於六月卅日係以
    廿五萬元購得，亦不相符。參以被告與乙○○二人，於九十
    一年六月十七日甫認識，旋於翌日（即十八日）即合資購買
    海洛因，亦與常情有悖。是合資購買云云，顯係被告飾卸及
    証人迴護之詞，均無足採。
五、另被告於偵查初供，即已坦承車後應該包毒品是要交給証人
    乙○○外，餘五包毒品，則係要賣給另一個人（參見91核退
    卷第5頁反面第5行訊問筆錄），而販賣第一級毒品海洛因，
　　罪涉死刑及無期徒刑之重典，若無利可得，何人願甘冒此生
  　死風險？況本案扣得毒品驗餘淨重尚達151.76公克，且於九
    十一年間之市價尚高達一百餘萬元，此有法務部調查局國內
    主要毒品買賣平均價格表一件，在卷可參，又豈是一般施用
    毒品者，得以一次購買施用之數額，本案被告僅係業工，家
    境既非優渥，復非高所得者，並自承手頭不便，缺錢花用，
    則購入高價毒品，當係為零售圖利。是本案被告圖利販賣第
    一級毒品犯行，洵堪認定，自應依法論科。
六、核被告甲○○所為，係犯毒品危害防制條例第四條第一項之
    販賣第一級毒品罪。按毒品危害防制條例曾於九十二年七月
    九日修正公布，並於九十三年一月九日施行，惟就販賣第一
    級毒品罪，修正前後之罪、刑均無變更，應依刑法第二條第
    一項前段之規定，適用裁判時之法律，先予敘明。另被告行
    為後刑法，刑法第五十六條連續犯之規定，業於九十四年二
    月二日修正公布刪除，並於九十五年七月一日施行，則被告
    之犯行，因行為後新法業已刪除連續犯之規定，此刪除雖非
  　犯罪構成要件之變更，但顯已影響行為人以一罪論之刑罰法
    律效果，自屬法律有變更，依新法第二條第一項規定，比較
　　新、舊法結果，仍應適用較有利於被告之行為時法律即舊法
　  論以連續犯（最高法院九十五年第八次刑事庭會議決議參照
    ）。又刑法第六十四條第一項、第六十五條第一項對死刑及
　  無期徒刑，均不得加重之規定未為修正，然對各該第二項減
    輕部分，死刑之減輕由「無期徒刑，或為十五年以下十二年
    以上有期徒刑」，修正為「無期徒刑」；無期徒刑之減輕由
    「七年以上有期徒刑」修正為「二十年以下十五年以上有期
    徒刑」，比較結果，以修正前均較有利於被告，並為不割裂
    適用，是加重、減輕均應適用修正前第六十四條第一、二項
    及第六十五條第一、二項之規定，先附此敘明。本案被告因
    販賣而持有海洛因之低度行為，應為販賣之高度行為所吸收
　　，不另論罪。至其先後二次販賣第一級毒品海洛因予乙○○
　  之犯行，時間緊接，犯罪構成要件相同，顯係基於概括犯意
    反覆為之，應依修正前連續犯之規定，從重論以一連續販賣
    第一級毒品罪，然因販賣第一級毒品罪，其法定本刑為死刑
    、無期徒刑，乃依法不予加重。
七、原審就被告販賣第一級毒品，予以論罪科刑，固非無見，惟
    查：（一）毒品危害防制條例於被告行為後之九十二年七月
    九日修正公布，並於九十三年一月九日施行，原審未為比較
    適用，即有未合；（二）被告第一次販賣海洛因之時間為九
    十一年六月十八日，原判決未明確認定，僅認於九十一年六
    月中旬，亦有未洽；（三）又如後述，扣案之黑色小背包一
    個及0000000000號行動電話一具，無証據認係被告所有之物
    ，原審判決宣告沒收之，於法未合；（四）另包裝毒品之塑
    膠袋未併同諭知宣告沒收，亦有未合；（五）及因刑法修正
    ，未及比較新舊法。被告甲○○上訴意旨否認販賣犯行，雖
    無可採，惟原判決既有上開可議之處，自應由本院將原判決
    撤銷。爰審酌被告甲○○之品行、智識，年輕力壯，不思戮
    力工作，竟販賣毒品圖利，且販賣毒品、荼毒國人生命、健
    康，暨其犯罪之手段，犯後仍飾詞否認，犯行態度欠佳，惟
    販售次數非多，本案販售所得為五萬元，量以最低之刑（無
    期徒刑），仍屬過重，衡其犯罪之情狀，爰依刑法第五十九
    條規定，予以減輕，並如前所述，適用較有利於被告之修正
    前刑法第六十四條第二項及六十五條第二項規定，乃量處如
    主文第二項所示之刑，以資懲儆。
八、扣案第一級毒品海洛因六包（驗餘淨重151.76公克），係屬
    違禁物，不問屬於犯人與否，均應依毒品危害防制條例第十
    八條第一項前段規定，宣告沒收銷燬之；另包裝毒品之塑膠
    袋六只，係供犯罪所用之物；及被告第一次販賣第一級毒品
    海洛因與乙○○所得之五萬元，係被告販賣毒品所得之財物
    ，均應併依同上條例第十九條之規定沒收之；又應併依法宣
    告沒收，如全部或一部不能沒收時，以其財產抵償之。至被
    告第二次販賣毒品與乙○○之犯行，其既因被查獲而未取得
    價金，自無犯罪所得，即無從宣告沒收犯罪所得。另扣案黑
    色小背包一個及被告持有0000000000號行動電話一具（含
    SIM卡一張），雖係供犯罪所用之物，然被告否認為其所有
　　，本案復查無積極證據證明為被告所有，乃均不予宣告沒收
  ，附此敘明。
九、據上論斷，應依刑事訴訟法第三百六十九條第一項前段、第
    三百六十四條、第二百九十九條第一項前段，修正後毒品危
    害防制條例第四條第一項、第十八條第一項前段、第十九條
    第一項，刑法第十一條前段、第二條第一項、第五十九條，
    修正前第五十六條、第六十四條第一項、第二項、第六十五
    條第一項、第二項，判決如主文。
本案經檢察官林炳雄到庭執行職務。
中　　華　　民　　國　 九十六 　年 　一 　月　　二　　日
　　　　　　　　　刑事第十四庭審判長法　官  蘇隆惠
　　　　　　　　　　　　　　　　　　法　官  林秀鳳
　　　　　　　　　　　　　　　　　　法　官  陳玉雲
以上正本證明與原本無異。
如不服本判決，應於收受送達後十日內向本院提出上訴書狀，其
未敘述上訴之理由者並得於提起上訴後十日內向本院補提理由書
（均須按他造當事人之人數附繕本）。
                                    書記官  陳思云
中　　華　　民　　國　　96　　年　　1 　　月　　4 　　日
以上正本證明與原本無異。
如不服本判決，應於收受送達後十日內向本院提出上訴書狀，其
未敘述上訴之理由者並得於提起上訴後十日內向本院補提理由書
（均須按他造當事人之人數附繕本）。
附錄：本案論罪科刑法條全文
毒品危害防制條例第4條第一項
製造、運輸、販賣第一級毒品者，處死刑或無期徒刑；處無期徒
刑者，得併科新臺幣 1 千萬元以下罰金。
